臺灣彰化地方法院刑事判決　　　　　　　95年度交訴字第54號
公　訴　人　臺灣彰化地方法院檢察署檢察官
被　　　告　乙○○
上列被告因過失致死案件，經檢察官聲請簡易判決處刑（九十五
年度偵字第二二四九號），本院改依通常程序審理，並依簡式審
判程序判決如下：
    主  文
乙○○因過失致人於死，處有期徒刑壹年。
    事  實
一、乙○○於民國九十四年五月二十三日下午五時許，駕駛車牌
    號碼ＳＫＫ－七一二號機車，沿彰化縣彰化市○○路，由東
    往西方向行駛，行經三民路與該路二三七巷交岔路口附近時
    ，原應注意汽車行駛時，駕駛人應注意車前狀況，並隨時採
    取必要之安全措施，而依當時天候晴，日間自然光線，路面
    乾燥、無缺陷，視距良好，又無不能注意之情形，詎其於應
    注意、能注意之情形下，竟疏未注意車前狀況，猶貿然行駛
    ，適有賴美娟牽著腳踏車從三民路二三七巷口，由北往南方
    向步行欲通過上開交岔路口，乙○○見狀已不及煞停，其所
    駕機車前側撞擊賴美娟之身體左側，使賴美娟因遭撞擊而跌
    倒於地，致賴美娟受有頭部外傷併硬腦膜下出血及腦內出血
    等傷害，經送醫救治，延至同年七月五日二十一時三十五分
    許仍不治死亡。乙○○於肇事後，犯罪被發覺前，留待現場
    向據報前來處理之警員自首而接受裁判。
二、案經乙○○自首及彰化縣警察局彰化分局報請臺灣彰化地方
    法院檢察署檢察官相驗後簽分暨被害人賴美娟之配偶甲○○
    告訴偵查起訴。
    理  由
一、上揭事實，業據被告乙○○於本院準備程序、審理時認罪而
    坦承不諱，核與被害人賴美娟之配偶甲○○於警訊時及偵查
    中指訴之情節相符，並有道路交通事故調查報告表（一）（
    二）各一份、道路交通事故現場圖一紙、處理相驗案件初步
    調查報告表暨報驗書一份、診斷書一紙、病歷摘要一份、自
    首情形紀錄表一件及攝有車禍現場、車輛受損等內容之相片
    共五張附卷可資佐證。而被害人賴美娟確因本件車禍受傷以
    致死亡一節，亦經臺灣彰化地方法院檢察署檢察官督同檢驗
    員相驗屬實，製有勘驗筆錄、相驗屍體證明書、驗斷書各一
    份及相驗照片共十一張存卷可憑。按汽車行駛時，駕駛人應
    注意車前狀況，並隨時採取必要之安全措施，道路交通安全
    規則第九十四條第三項定有明文。被告於前揭時、地駕駛機
    車自應注意遵守上揭道路交通安全規則之規定，且依上開道
    路交通事故調查報告表（一）之記載，當時天候晴，日間自
    然光線，路面乾燥、無缺陷，視距良好，並無不能注意之情
    事，被告於應注意、能注意情況下，竟疏未注意遵守前開道
    路交通安全規則之規定，足證其就本件車禍事故之發生顯然
    具有過失無訛。末查被害人賴美娟之死亡係因本件車禍撞擊
    所致，是被告本件過失駕車肇事行為，與被害人賴美娟之死
    亡結果間，亦具有相當因果關係。綜上所述，本件事證明確
    ，被告上揭過失致死犯行，洵堪認定，應予依法論科。
二、按行為後法律有變更者，適用行為時之法律。但行為後之法
    律有利於行為人者，適用最有利於行為人之法律，刑法第二
    條第一項定有明文。查被告行為後，刑法第六十二條前段關
    於自首之規定雖於九十五年七月一日修正公布施行，將自首
    從「減輕其刑」，修正為「得減輕其刑」，惟比較結果，修
    正後刑法並非較有利於行為人，依刑法第二條第一項前段之
    規定，應適用修正前刑法第六十二條前段規定減輕其刑。次
    查刑法第二百七十六條第一項之罪，法定刑得科銀元二千元
    以下罰金，依修正後刑法施行法增訂第一條之一：「中華民
    國九十四年一月七日刑法修正施行後，刑法分則編所定罰金
    之貨幣單位為新臺幣。九十四年一月七日刑法修正時，刑法
    分則編未修正之條文定有罰金者，自九十四年一月七日刑法
    修正施行後，就其所定數額提高為三十倍。但七十二年六月
    二十六日至九十四年一月七日新增或修正之條文，就其所定
    數額提高為三倍」及刑法第三十三條第五款修正為：「主刑
    之種類如下：五、罰金：新臺幣一千元以上，以百元計算之
    」等規定觀之，依修正後之法律，上開罪名所得科處之罰金
    刑最高為新臺幣六萬元、最低為新臺幣一千元，然依被告行
    為時之刑罰法律，即罰金罰鍰提高標準條例第一條前段規定
    之提高倍數十倍及修正前刑法第三十三條第五款規定之罰金
    最低額一元計算，則前揭罪名所得科處之罰金最高為銀元二
    萬元，最低額為銀元十元，若換算為新臺幣，最高額雖與新
    法同為新臺幣六萬元，然最低額僅為新臺幣三十元。因此，
    比較上述修正前、後之刑罰法律，自以被告行為時關於科處
    罰金刑之法律較有利於被告，自應適用刑法修正前之規定，
    均先此敘明。
三、核被告乙○○所為，係犯刑法第二百七十六條第一項之過失
    致人於死罪。被告於肇事後，犯罪被發覺前，留待現場向警
    方自首而接受裁判，有彰化縣警察局道路交通事故肇事人自
    首情形紀錄表一件存卷可據，其對未發覺之罪自首而接受裁
    判，應依修正前刑法第六十二條前段之規定，減輕其刑。爰
    審酌被告之品行、智識程度，車禍過失情節，且其事後迄今
    仍未與被害人家屬達成民事和解以賠償損失，暨其犯罪後坦
    承犯行之態度等一切情狀，量處如主文所示之刑，以資懲儆
    。
據上論斷，應依刑事訴訟法第二百七十三條之一第一項、第二百
九十九條第一項前段，刑法第二條第一項前段、第二百七十六條
第一項、修正前刑法第六十二條前段，罰金罰鍰提高標準條例第
一條前段，判決如主文。
本案經檢察官黃淑媛到庭執行職務。
中　　華　　民　　國　  96　　年　　1  　月　  26     日
                  臺灣彰化地方法院交通法庭
                      法　  官  李  進  清
以上正本證明與原本無異。
如不服本判決，應於判決送達後10日內向本院提出上訴狀 (須附
繕本)。
告訴人或被害人對於判決如有不服具備理由請求檢察官上訴者，
其上訴期間之計算係以檢察官收受判決正本之日期為準。
中　　華　　民　　國　　96　　年　　1 　　月　　26　　日
                      書 記 官  張  木  松
附錄法條：
中華民國刑法第276條第1項
（過失致死罪）
因過失致人於死者，處 2 年以下有期徒刑、拘役或 2 千元以下
罰金。
